臺灣桃園地方法院民事判決　　　　　　　　110年度訴字第7號

原　　　告　陳福森　
訴訟代理人　陳惠娟　
被　　　告　李吉成　

訴訟代理人　余席文律師
上列當事人間請求損害賠償事件，原告提起刑事附帶民事訴訟，
經本院刑事庭以110 年度附民字第206 號裁定移送前來，本院於
民國110 年11月9日言詞辯論終結，判決如下：
    主      文
被告應給付原告新臺幣壹萬貳仟元。
訴訟費用由被告負擔二十五分之三，餘由原告負擔。
本判決主文第一項得假執行，但被告以新臺幣壹萬貳仟元為原告
預供擔保得免為假執行。
其餘之訴及假執行聲請均駁回。
    事實及理由
一、訴狀送達後，原告不得將原訴變更或追加他訴，但擴張或減
    縮應受判決事項之聲明者，因情事變更而以他項聲明代最初
    之聲明者，不在此限，民事訴訟法第255 條第1 項但書第3
    項、第4 款定有明文。本院受理本件時原告之聲明為：（一
    ）被告應將車牌號碼000-000 號之重機車（下稱系爭機車）
    及P72-888 號車牌（下稱系爭車牌）返還原告。（二）被告
    應自民國105 年9 月12日起每日給付原告400 元至被告返還
    系爭機車之日止。（三）請准供擔保宣告假執行。惟因請求
    被告歸還之系爭機車業經被告出售並登記為他人所有、系爭
    車牌則業經監理站收回，最後變更聲明為：（一）被告應給
    付原告100,000 元。（二）被告應自105 年9 月12日起至清
    償日止，每日給付原告400 元，並就上開金額自105 年9 月
    12日起至清償日止，按週年利率百分之5 計算之利息。（三
    ）請准供擔保宣告假執行。原告所為聲明之變更，合於前揭
    規定，應予准許。
二、原告主張：原告因被告經本院刑事庭107 年度訴字第611 號
    判決有罪之犯罪行為受有損害，被告應返還系爭機車及系爭
    車牌，並每日給付原告無法使用系爭機車之損害400 元至返
    還系爭機車之日止。惟被告於原告提出刑事告訴後將系爭機
    車過戶為他人所有，系爭車牌經監理站收回，均已無法返還
    ，故變更為金錢給付，關於返還系爭機車與系爭車牌部分，
    請求賠償100,000 元，被告並應自105 年9 月12日占用系爭
    機車之日起至清償上開金錢給付之日止每日給付原告無法使
    用系爭機車之損害400 元，爰依侵權行為之法律關係請求賠
    償，並聲明：（一）被告應給付原告100,000 元。（二）被
    告應自105 年9 月12日起至清償日止，每日給付原告400 元
    ，並就上開金額自105 年9 月12日起至清償日止，按週年利
    率百分之5 計算之利息。（三）請准供擔保宣告假執行等語
    。
三、被告則以：兩造就系爭機車訂有買賣契約，並由原告於105
    年9 月9 日將系爭機車交付予被告，系爭機車已於105 年9
    月9 日由被告取得所有權，原告已喪失所有權，原告之訴顯
    無理由。系爭機車經被告於106 年3 月15日移轉予訴外人，
    被告未占用系爭機車，原告無權向被告主張每日400 元之損
    害，原告每日請求400 元之金額也無任何單據可考。又系爭
    機車為中古車，為95年出廠，已超過耐用年限，顯無殘值，
    依當初兩造就系爭機車之買賣契約書，系爭機車之價值最多
    不超過10,000元，非如原告所述高達100,000 元，系爭車牌
    為監理站核發，無客觀價值，應由原告實質舉證車牌價值等
    詞，資為抗辯，並答辯聲明：（一）原告聲明均駁回。（二
    ）如受不利判決，願供擔保請准宣告免為假執行。
四、因故意或過失，不法侵害他人之權利者，負損害賠償責任。
    負損害賠償責任者，除法律另有規定或契約另有訂定外，應
    回復他方損害生前之原狀。不能回復原狀或回復顯有重大困
    難者，應以金錢賠償其損害。民法第184 條第1 項前段、第
    213 條第1 項、第215 條分別定有明文。
五、經查：
（一）原告前揭主張被告經本院刑事庭107 年度訴字第611 號判
      決有罪之犯罪行為，嗣經臺灣高等法院以109 年度上訴字
      第4212號刑事判決確定其事實為：原告配偶陳惠娟於105
      年8 月間將原告所有之系爭機車（即車牌號碼000-000 號
      普通重型機車）送交被告擔任負責人之「群發車業」修理
      ，前後4 次仍無法達其要求，遂於105 年9 月9 日經被告
      介紹，以33,000元購買車牌號碼000-000 號之中古普通重
      型機車（下稱系爭中古機車），並簽訂「機車買賣訂購書
      」，約定以系爭機車抵付價金10,000元，餘款23,000元則
      以現金給付，陳惠娟並基於原告之授權，交付原告之國民
      身分證、印章及強制責任險卡片與被告，用以辦理系爭機
      車過戶登記。嗣因陳惠娟取得系爭中古機車後，使用上仍
      覺不妥，乃電話通知被告不要辦理系爭機車過戶，並於同
      年月12日在前揭車行與被告簽訂「機車賣出合約書」，以
      66,500元向被告購買全新之車牌號碼000-0000號普通重型
      機車（下稱系爭新機車），其中23,000元以購買系爭中古
      機車之現金車價抵付，餘款43,500元則由陳惠娟以現金給
      付，陳惠娟並將105 年9 月9 日交付用以辦理系爭機車過
      戶之陳福森印章、國民身分證影本、強制責任險卡片，續
      交被告辦理汰舊換新之相關程序。詎被告明知陳惠娟及原
      告已無授權辦理系爭機車過戶登記之意，因取得系爭機車
      在先，復經陳惠娟同意以8,300 元計算「汰舊換新」費用
      在後，竟基於行使偽造私文書、使公務員登載不實之犯意
      ，利用先前取得之陳福森資料，逾越授權範圍，於105 年
      10月24日，在「NXC125車輛回廠檢查表」之「顧客簽名」
      欄上，透過不知情之台灣山葉機車工業股份有限公司代辦
      人員，偽造「陳福森」簽名1 枚表示陳福森送廠檢查之旨
      ，以將原鏽蝕無法辨識之車身號碼重新打刻變更（加P ）
      ；同年月28日，在交通部公路總局新竹區監理所桃園監理
      站，於「汽（機）車過戶登記書」及「汽（機）車各項異
      動登記書」偽造「陳福森」簽名及蓋盜印章，表示陳福森
      變更車身號碼，並將系爭機車過戶登記予被告之意，持以
      辦理查驗及申請過戶，使監理機關不知情之承辦人員經形
      式審查後，將原告變更車身號碼並辦理過戶登記予被告之
      不實事項，登載於職務上所掌之車籍檔案，致生損害於原
      告及監理機關對車輛車籍管理之正確性，並判決被告犯行
      使偽造私文書罪，處有期徒刑3 月，如易科罰金以1,000
      元折算1 日，「NXC125車輛回廠檢查表」之「顧客簽名」
      欄、「汽（機）車過戶登記書」及「汽（機）車各項異動
      登記書」偽造之「陳福森」簽名沒收等情，有本院調取之
      上開刑事案件卷附刑事判決可稽，且為兩造所不爭執。
（二）被告前揭辯稱原告基於系爭中古機車買賣而交付系爭機車
      時已由被告取得系爭機車所有權云云，惟關於系爭中古機
      車買賣及系爭機車所有權移轉，與原告相關資料及其名義
      使用之授權情形，並非相同事務。原告雖基於系爭中古機
      車買賣關係，於105 年9 月9 日以辦理系爭機車過戶目的
      ，交付系爭機車與相關資料予被告，然於系爭機車辦理過
      戶登記前，被告已獲通知不要辦理系爭機車過戶，且在原
      告交回系爭中古機車，換購系爭新機車、僅以系爭中古機
      車價款33,000元中原告已以現金給付之23,000元抵付系爭
      新機車價款66,500元中之23,000元，堪認兩造已解除系爭
      中古機車之買賣契約，被告自應返還前已收取之價金，即
      23,000元現金及以10,000元抵付價款之系爭機車，其中應
      返還之23,000元現金另經兩造合意抵付原告應給付之系爭
      新機車價款，在此情形下，難認兩造間尚存在被告得逕為
      系爭機車過戶登記之授權認識。被告辯稱其已取得系爭機
      車所有權，並得依原告之前授權辦理系爭機車過戶登記云
      云，均不足採。
（三）被告於105 年9 月12日與原告簽訂系爭新機車買賣契約時
      ，原告於105 年9 月9 日交付辦理系爭機車過戶相關資料
      之授權使用範圍，已變更為系爭機車之汰舊換新相關程序
      ，而非過戶登記，業如前述，被告逾越授權範圍，於105
      年10月24日偽造「NXC125車輛回廠檢查表」、「汽（機）
      車過戶登記書」及「汽（機）車各項異動登記書」並持以
      行使，使監理機關不知情承辦人員，辦理變更系爭機車之
      車身號碼並過戶登記予被告之行為，自屬故意不法侵害原
      告就系爭機車之所有權，原告依前揭規定，請求被告負損
      害賠償責任，即屬有據，被告應回復損害發生前之原狀，
      即回復監理機關辦理系爭機車之車身號碼變更及系爭機車
      過戶登記前之原狀，惟系爭車牌業經監理機關收回，系爭
      機車亦經被告於106 年3 月15日移轉登記於訴外人趙明灶
      ，為兩造所不爭執，顯已無法由被告回復原狀，被告應依
      前揭規定，以金錢賠償原告之損害，即原告因被告無法返
      還系爭機車及系爭車牌所受之損害。原告主張系爭機車與
      系爭車牌之價值為100,000 元，惟為被告以前揭情詞否認
      原告主張之數額，兩造均未提出證據證明系爭機車及系爭
      車牌之價值，本院審酌兩造於系爭中古機車買賣時，約定
      以系爭機車抵付價金10,000元，又監理機關辦理機車之新
      領牌照，收取機車檢驗費200 元、未滿500C .C . 之機車
      號牌費300 元、機車行照費150 元、機車重領牌選號費約
      1,000 元等情，依民事訴訟法第222 條第2 項，定其損害
      數額為12,000元。原告另主張其自105 年9 月12日起因無
      法使用系爭機車，受有每日400 元之損害，亦為被告否認
      ，而依前揭刑事案件判決事實所載，原告因系爭機車送修
      4 次無法達其要求而購買系爭中古機車，足見系爭機車無
      法正常使用，且原告已購買系爭新機車而有機車可使用，
      亦難認原告因無法使用系爭機車而受有損害，原告復未舉
      證證明其因無法使用系爭機車受有損害及其數額，原告請
      求被告每日賠償無法使用系爭機車之損害400 元本息部分
      ，並無理由。
六、綜上所述，原告依侵權行為法律關係，請求被告給付12,000
    元部分，為有理由，應予准許，逾此範圍之請求則無理由，
    應予駁回。又本判決所命給付金額未逾500,000 元，依職權
    宣告假執行，並依被告聲請，宣告被告預供擔保而免為假執
    行。原告其餘請求既經駁回，其假執行之聲請已失所依據，
    應併予駁回。
七、本件事證已臻明確，兩造其餘攻擊防禦方法及證據，核與本
    判決結果不生影響，爰不一一論述，附此敘明。
八、據上論結，本件原告之訴為一部有理由，一部無理由，依民
    事訴訟法第79條、第389 條第1 項第5 款、第392 條第2 項
    ，判決如主文。
中　　華　　民　　國　 110　　年　　11　　月　　29　　日
                  民事第二庭  法　官　謝宜伶
正本係照原本作成。
如對本判決上訴，須於判決送達後二十日內向本院提出上訴狀。
如委任律師提起上訴者，應一併繳納上訴審裁判費。
中　　華　　民　　國　 110　　年　　12　　月　　1 　　日
                              書記官  李仲旻